【裁判字號】    96,上更(一),329
【裁判日期】    970220
【裁判案由】    毒品危害防制條例
【裁判全文】
臺灣高等法院臺中分院刑事判決     96年度上更(一)字第329號
上  訴  人
即  被  告  丙○○
選任辯護人  劉嘉堯律師
上  訴  人
即  被  告  乙○○
上  一  人
選任辯護人  陳武璋律師
上  訴  人
即  被  告  丁○○
上  一  人
選任辯護人  陳鴻謀律師
上列上訴人等因違反毒品危害防制條例案件，不服臺灣臺中地方
法院九十三年度訴字第九四三號中華民國九十三年八月六日第一
審判決（起訴案號：臺灣臺中地方法院檢察署九十二年度偵字第
二四七九七號），提起上訴，經判決後，由最高法院發回，本院
更為判決如下：
    主  文
原判決撤銷。
丙○○、丁○○、乙○○共同販賣第三級毒品，未遂；丙○○處
有期徒刑肆年陸月，丁○○處有期徒刑肆年，乙○○處有期徒刑
參年陸月。
扣案之第三級毒品愷他命貳包（淨重一○一三．三公克、包裝重
二四．六九公克，純度百分之一○．一一、純質淨重一○二．四
四公克）均沒收銷燬之；扣案之門號0000000000號行
動電話、門號0000000000號行動電話、門號0000
000000號行動電話各壹具、以及新台幣壹萬元均沒收；未
扣案之販賣第三級毒品所得新台幣參仟元亦沒收，如全部或一部
不能沒收，應以其等財產連帶抵償之。
    事  實
一、丁○○原在臺中市○區○○里○○街一七三號之住所經營麵
    攤生意，其於民國（下同）九十二年十二月間，得知友人丙○○有第三級毒品愷他命（俗稱Ｋ他命）之來源管道，且知
    丙○○亦有販賣愷他命營利之意，其為與丙○○共同販賣第
    三級毒品愷他命以營利，竟向其熟識之友人乙○○告知丙○○有愷他命之來源，如乙○○可找來買主買受一公斤之愷他
    命，即可分得新台幣（下同）一萬元之酬勞等語。適乙○○
    得知有綽號「小妖」之不詳姓名成年男子正在尋找販賣第三
    級毒品愷他命之賣主，乙○○為圖得上開利益，乃與丁○○
    、丙○○、及丙○○所認識自稱「王瑞興」（綽號「阿清」
    ，以下均稱為「王瑞興」）但真實姓名不詳之成年男子（即
    丙○○取得愷他命之來源管道）共同基於販賣第三級毒品愷
    他命以營利之犯意聯絡，並由丙○○以其所有門號為000
    0000000號之行動電話、丁○○以其所有門號為00
    00000000號之行動電話、乙○○以其所有門號為0
    000000000號之行動電話，為其等互相聯絡或分別
    與「王瑞興」、「小妖」等人聯絡之工具，欲共同將已由「
    王瑞興」販入之愷他命（本案尚無積極證據足以證明丙○○
    、丁○○、乙○○有參與此部分販入愷他命之行為）賣給綽
    號「小妖」之不詳姓名成年男子。
二、其等為完成上開第三級毒品愷他命之交易，丙○○乃先於九
    十二年十二月二十三日向「王瑞興」取得少量愷他命樣品攜
    至丁○○在上址所經營之麵攤內，交付給丁○○，再由已知
    此情之乙○○分別以電話連繫「小妖」及丁○○，請「小妖
    」於同日下午五時三十分許，直接至上址向丁○○拿取愷他
    命樣品試用，並由丁○○告知價格。此後經「小妖」確認上
    開樣品確含有其所要求之愷他命成分後，「小妖」遂於同日
    晚間八時許，在臺中市○○路與山西路交岔路口附近之不詳
    網路咖啡店內，交付三千元（未扣案）給乙○○，做為乙○○居間仲介之報酬，並表明其有購買之意。丙○○、「王瑞
    興」陸續獲知此情，「王瑞興」乃於九十二年十二月二十四
    日晚間，指派亦與其等有共同販賣第三級毒品愷他命以營利
    之犯意聯絡之不詳姓名成年男子，將其等欲賣給「小妖」之
    第三級毒品愷他命二包（淨重一○一三．三公克，包裝重二
    四．六九公克；純度一○．一一％，純質淨重一○二．四四
    公克）在臺中縣太平市國軍八○三醫院前面交給丙○○。嗣
    「小妖」果於同月二十六日晚上七時許，以行動電話向乙○○正式表明其將購買一公斤之愷他命；乙○○將此情告知丁○○，丁○○與丙○○聯絡之後，要乙○○於同日晚上九時
    三十分之後至台中市○○路、立德街口與其會合，乙○○再
    將此情告知「小妖」，要「小妖」前往完成交易。而丙○○
    即攜帶上開二包愷他命，利用不知情之賴肆村（業經臺灣臺
    中地方法院檢察署檢察官為不起訴處分確定）駕駛車牌號碼
    ＰＳ─七五二九號之自用小客車，於同日（即二十六日）晚
    上九時三十五分許，將其載至丁○○上址麵攤，丁○○上車
    之後，丙○○囑魏肆村將車駛離現場，後即在車內將上開第
    三級毒品愷他命二包交給丁○○，要丁○○交付給買主「小
    妖」，並將酬金一萬元交付給丁○○，後再將丁○○載回原
    處下車。後至同日晚間九時四十五分許，乙○○駕駛車牌號
    碼五○八○─ＨＰ號之自用小客車，駛達丁○○上址麵攤附
    近一百公尺處即臺中市○○街一六一巷口附近，丁○○得知
    並前來之後，乃先將上開愷他命二包放置在乙○○所駕駛之
    自用小客車後座，二人在車邊一起等候「小妖」前來完成上
    開第三級毒品愷他命二包之交易，但旋被埋伏該處由法務部
    調查局臺中市調查站、內政部警政署保三總隊第一大隊、豐
    原憲兵隊所組成之專案小組成員當場查獲，致未能將上開愷
    他命二包交付給「小妖」，其等共同販賣第三級毒品愷他命
    二包之犯行因而未能得逞。上開專案小組成員並當場扣得第
    三級毒品愷他命二包（淨重一○一三．三公克、包裝重二四
    ．六九公克，純度一○．一一％，純質淨重一○二．四四公
    克）、及丁○○所有用供聯絡交易之門號00000000
    00號行動電話一具（含ＳＩＭ卡）與丙○○所交付之一萬
    元報酬、以及乙○○所有用供聯絡交易之門號000000
    0000號行動電話一具（含ＳＩＭ卡）；其後再於同月二
    十七日零時四十分之後，在臺中縣太平市○○○街七八號查
    獲丙○○，並經丙○○之同意實施搜索而扣得丙○○所有並
    供聯絡交易之門號0000000000號行動電話一具（
    含ＳＩＭ卡）。
三、案經法務部調查局臺中市調查站、內政部警政署保三總隊第
    一大隊刑事組、豐原憲兵隊移送臺灣臺中地方法院檢察署檢
    察官偵查起訴。
    理  由
一、本案上訴人即被告（以下均簡稱為被告）丙○○、丁○○、
    乙○○等三人，固不否認伊等確有於上開時、地，被法務部
    調查局臺中市調查站、內政部警政署保三總隊第一大隊、豐
    原憲兵隊所組成之專案小組成員分別查扣上開扣押物品；被
    告丙○○亦坦承扣案之愷他命二包，確係伊於九十二年十二
    月二十四日晚間，在臺中縣太平市國軍八○三醫院前面向「
    王瑞興」所指派之不詳姓名成年男子收受之後，再於上開時
    、地在魏肆村所駕駛之自用小客車上，連同扣案之一萬元一
    併交給被告丁○○；此外，被告丁○○亦是認伊等在被專案
    小組成員在上開時、地查獲時，確係在等候「小妖」前來拿
    取扣案之第三級毒品愷他命二包；但被告丙○○、丁○○、
    乙○○等三人均矢口否認伊等有共同販賣第三級毒品之犯行
    ，三人除均否認於行為時知悉扣案之第三級毒品愷他命二包
    係第三級毒品愷他命之外，並分別為下列辯解：
（一）被告丙○○辯稱：伊從大陸回臺灣，是要做「海水素」生
      意，伊詢問丁○○是否知道「海水素」何處較便宜，之後
      丁○○交付電話號碼，九十二年十二月二十三日伊交付丁○○「海水素」的樣品，但伊沒有告訴丁○○要給何人，
      只說這是樣品；而伊長期在大陸工作，是因伊子要當兵，
      伊才返回臺灣，後於九十二年十二月二十四日，「王瑞興
      」打電話給伊，請伊前往臺中縣太平市國軍八○三醫院前
      取一包「雞肉」代為轉交給丁○○，伊依約前往取得該包
      物品，當時該包物品是用報紙及塑膠包裹，從外觀並無法
      看出為何物，交付該包物品之不詳姓名之人表示丁○○會
      主動聯絡，伊乃將該包物品一直放在車上，等待丁○○聯
      絡，直到二十六日晚上，丁○○打電話給伊，要伊在當晚
      九時將「王瑞興」交給之物品攜至臺中市○○路、立德街
      口交給丁○○，伊才於當晚九時攜帶該包物品前往交付，
      後至調查站人員查獲時，伊才知此包「雞肉」是毒品愷他
      命，至於會將車子駛離約定見面地點，係因丁○○麵攤對
      面正在辦喪事，不便停車之故，而當晚伊所交付給丁○○
      之一包紅包，是因丁○○之女兒要結婚，伊與不詳姓名自
      稱「王根」之人所合包之禮金（每人包人民幣一千二百元
      ，二個人共二千四百元，折算約新台幣一萬餘元），當晚
      伊轉交上開「雞肉」一包及內包一萬元禮金之紅包給丁○○之後，即坐車離去，至於丁○○與乙○○是因何原因要
      將上開毒品交給「小妖」，伊全然不知，「小妖」為何人
      ，卷內亦無證據可查，此人是否存在，並非無疑，本案並
      無證據足以證明扣案之第三級毒品愷他命二包是伊意圖販
      賣所購入，亦無證據證明伊與「小妖」之間有買賣第三級
      毒品愷他命之約定，所為至多僅成立持有第三級毒品罪等
      語。
（二）被告丁○○辯稱：九十二年十二月初，丙○○到伊店內，
      剛好乙○○也在店內，然後賴、黃二人就聊起來，伊聽到
      丙○○說他從大陸拿「大象麻醉劑」，乙○○表示有朋友
      想要看，十二月十日左右，乙○○打電話與伊連絡，表示
      有一位叫「小妖」之人要找丙○○，然後乙○○與「小妖
      」就到伊店內，交付一張「小妖」的電話號碼，要伊拿給
      丙○○，之後伊乃轉交給丙○○，後至九十二年十二月二
      十三日，乙○○又打電話與伊聯絡，問伊在不在，伊表示
      在店內，乙○○稱「小妖」要過來找伊，伊說好，會在店
      內不會走開，之後晚上六、七時許，「小妖」就到伊之店
      內，而丙○○接著開了一輛賓士車過來，並開車窗將一包
      東西交給伊，要伊轉交給「小妖」，那時小妖正在店內吃
      麵，伊就轉交該包東西給「小妖」，「小妖」即離開，嗣
      至九十二年十二月二十六日，乙○○又打電話問伊有無在
      店內，那天伊住處之對面正在辦喪事，伊沒有做生意，乃
      向乙○○告知伊正在家中沒有出去，乙○○表示要過來找
      伊泡茶聊天，因為伊女兒一月十一日要出嫁，乙○○有一
      輛ＢＭＷ的轎車，伊正想請乙○○開車陪嫁，故才又撥電
      話給乙○○，向乙○○提及伊女兒要出嫁之事，並請乙○○過來再談，結果到當天晚上九點十分許，乙○○尚未前
      來，丙○○即先坐車過來，並打電話問伊人在何處，伊表
      示人在家中，因對面作喪事，丙○○叫伊出門，伊就上車
      ，丙○○表示準備過二天要回大陸，沒有時間參加伊女兒
      的婚禮，先包紅包，伊不知道包多少錢，伊到調查站時才
      知是一萬元，而丙○○同時表示乙○○人在一六一巷，要
      伊將一包東西拿去給乙○○，伊就拿過去放在乙○○的車
      上，並向乙○○說明伊女兒要出嫁之事，結果調查站人員
      就到了，伊實不知丙○○要伊轉交給乙○○之該包東西為
      第三級毒品愷他命，亦不認識「王瑞興」，更不知丙○○
      有無要販賣第三級毒品愷他命之事，亦未曾與「小妖」有
      買賣第三級毒品愷他命之約定，應不為罪云云。
（三）被告乙○○則辯稱：九十二年十二月初伊拿「小妖」的電
      話號碼給丁○○，那是「小妖」表示要買「大象麻醉劑」
      ，伊表示伊沒有這種東西，後來伊在丁○○的麵攤聽到丙○○向丁○○說他朋友有麻醉劑要賣，伊就將「小妖」的
      電話號碼給丁○○，後至九十二年十二月二十三日晚上八
      時許，伊打電話給「小妖」要向他借款三千元，「小妖」
      即在臺中市○○路拿一包用夾鏈袋裝的東西給伊看，並說
      因為上開伊將「小妖」之電話號碼交給丁○○之事，要三
      千元給伊「吃紅」，伊表示不用吃紅，乃以借貸之名義向
      「小妖」借此三千元，此後在九十二年十二月二十六日當
      天，伊有打電話與丁○○聊天，丁○○在當天晚上七點多
      又打電話給伊，要伊去其家一趟，伊乃在當晚九點三十分
      之後到達現場，當時丁○○就走過來，先把一包東西放在
      伊之車上，之後即向伊說其女兒要出嫁之事，請伊於婚禮
      當天幫忙開車，不意調查站人員就過來了，因此才在伊之
      車上查扣丁○○所放之扣案愷他命，伊實不知此係毒品，
      伊只是單純受「小妖」之託，欲至丁○○的麵攤拿麻醉劑
      ，絕未與丁○○、丙○○共同販賣第三級毒品愷他命，本
      案辦案人員並未從監聽電話內容查知伊有共同販賣愷他命
      之事證，綜觀本案卷證，就扣案之愷他命不僅無價錢之交
      付，甚至亦無買賣價金之約定，已難認定係販賣第三級毒
      品愷他命之犯罪，況伊自始至終均不知「小妖」要拿之麻
      醉劑係第三級毒品愷他命，且依據本案卷證，丙○○、丁○○從未提到要給伊一萬元，本案亦未查扣到要給伊之一
      萬元，伊縱有收受「小妖」所給之三千元，不管是借或給
      ，既向買方收受，適足以證明伊係立於幫助買方（即「小
      妖」）之立場而涉入本案，買賣立場實與丁○○、丙○○
      互相對立，至多僅係幫助「小妖」購買第三級毒品愷他命
      ，應未與丁○○、丙○○共犯販賣第三級毒品罪等情。
二、證據能力之認定部分
（一）本案被告乙○○就其在調查站應訊時所為之陳述，雖以：
      伊遭逮捕時，有在現場遭到調查員毆打，有受調查員刑求
      ，且調查站訊問過程並未錄音等情，據以辯稱上開調查站
      陳述不具證據能力；另被告丁○○亦辯稱：伊於調查站訊
      問時血壓很高，調查員叫伊筆錄簽一簽就可回去，伊並未
      提及交付物品係愷他命，伊之調查站筆錄亦不具證據能力
      等語。惟按依刑事訴訟法第一百條之二準用同法第一百條
      之一第一項之規定，司法警察（官）訊問犯罪嫌疑人，除
      有急迫情況且經記明筆錄者外，應全程連續錄音；必要時
      ，並應全程連續錄影。考其立法目的，在於建立訊問筆錄
      之公信力，並擔保訊問程序之合法正當；亦即在於擔保犯
      罪嫌疑人對於訊問之陳述係出於自由意思及筆錄所載內容
      與其陳述相符。故司法警察（官）訊問犯罪嫌疑人如違背
      上開規定，其所取得之供述筆錄，究竟有無證據能力，原
      應審酌司法警察（官）違背該法定程序之主觀意圖、客觀
      情節、侵害犯罪嫌疑人權益之輕重、對犯罪嫌疑人在訴訟
      上防禦不利益之程度，以及該犯罪所生之危害，暨禁止使
      用該證據對於抑制違法蒐證之效果，及司法警察（官）如
      依法定程序有無發現該證據之必然性等情形，本於人權保
      障與社會安全之均衡維護精神，依比例原則，具體認定之
      。但如犯罪嫌疑人之陳述係屬自白，同法第一百五十六條
      第一項已特別規定「被告之自白，非出於強暴、脅迫、利
      誘、詐欺、違法羈押或其他不正之方法，且與事實相符者
      ，得為證據」，則被告在司法警察（官）訊問之自白如係
      出於自由意思而非不正之方法，且其自白之陳述與事實相
      符，縱令司法警察（官）對其訊問時未經全程連續錄音或
      錄影，致訊問程序不無瑕疵，仍難謂其於警訊自白之筆錄
      無證據能力（最高法院九十二年度台上字第六一一九號判
      決旨參照）。經查本案被告乙○○於調查站應訊問時之錄
      影帶（按本案調查站就被告之訊問僅有錄影，並無另行錄
      音）經原審法院勘驗結果，雖有影像，並無聲音，此情有
      原審法院勘驗筆錄一份在卷可參；但依上開錄影帶錄影之
      內容，並無訊問人員有對其毆打施暴刑求之情事，業經原
      審勘驗錄影帶內容甚明。又被告乙○○雖辯稱係在查獲現
      場遭受毆打云云，然證人即法務部調查局臺中市調查站調
      查員洪宗耀於原審審理中證稱：進行逮捕時，渠有喊警察
      ，丁○○馬上就蹲下來，但乙○○一直跑，乙○○手、腳
      、額頭有擦傷，是在執行逮捕過程中受的傷；當時只有壓
      制動作，並無毆打乙○○，逮捕過程壓制時以膝蓋壓住乙○○背部，當時來不及拔槍，後來才有人前來支援，因乙○○一直掙扎，乙○○背部應是其壓制，至於頭部並無人
      毆打，可能是自己跌倒，自始查獲人員並無刑求或故意毆
      打乙○○，是因乙○○一直掙扎所致；詢問過程中因乙○○坦承，所以沒有必要恐嚇他；在壓制過程中，並沒有要
      求乙○○配合供述Ｋ他命，否則對之不利，因乙○○是坦
      承犯行；至於錄音部分，可能是偵訊室的錄音設備壞掉等
      語。而證人即被告丁○○於原審法院審理中證稱：查獲時
      其並沒有跑，因為調查員有表明身分，要其蹲下，其就蹲
      下，至於乙○○跑到哪裡，其不知道等語。顯見調查員逮
      捕被告乙○○、丁○○時已有表明身分，被告乙○○猶欲
      逃離現場，在調查人員以強制力逮捕，縱造成被告乙○○
      成傷，然此尚難認係刑求。況被告乙○○於九十二年十二
      月二十七日經調查站人員移送檢察官偵訊時，及經檢察官
      向原審法院聲請羈押經原審法院法官訊問時，均未提及有
      受刑求一事；且其在被羈押時，向臺中看守所人員亦陳明
      入所檢身時額頭、右手臂、後腰部、左右膝蓋擦傷，是於
      九十二年十二月二十六日下午二十二時在臺中市○○路與
      立德街遭警逮捕時造成，此情亦有臺灣臺中看守所九十三
      年五月十一日中所坤戒字第○○九三○○○二二五四號函
      附之新收收容人內外傷紀錄表、談話筆錄各一份在卷可證
      ，核與證人洪宗耀於原審法院審理時所證述上情相符；足
      認被告乙○○嗣後辯稱有受刑求云云，並非可信。且本案
      被告乙○○就本案犯情，於臺中市調查站應訊時供述：「
      專案小組所起出之毒品Ｋ他命係丁○○準備交付給我的，
      大約在一個多月前，丁○○向我表示他有Ｋ他命的上手綽
      號阿河的男子可提供Ｋ他命的貨源，請我代為仲介買主，
      只要我仲介Ｋ他命成功，每一公斤可以給我紅包新台幣一
      萬元，剛好我在網咖認識的朋友小妖曾跟我聊到台中市目
      前毒品市場Ｋ他命缺貨，問我是否有認識的朋友在販售Ｋ
      他命，於是我就從中代為仲介小妖與丁○○交易Ｋ他命，
      小妖於今日１２月２６日晚上１９時許打電話給我，告訴
      我他要一公斤的Ｋ他命，於是我馬上打電話為與丁○○聯
      絡，看丁○○是否有貨，丁○○向我表示有貨並約我在晚
      上２１時３０分在台中市○○路與立德街口見面，我馬上
      打電話給小妖約定時間及地點，我在晚上２１時３５分到
      現場時，丁○○已經到現場，我們一起等候小妖到來，沒
      多久就遭到專案小組逮捕」等語（偵字第二四七九七號偵
      卷第二一頁）；於九十六年十二月二十七日檢察官偵訊時
      ，供稱：「（被調查局查扣的0000000000）是
      我的名字，是和信的門號，都是我在使用」、「（000
      0000000）是一個綽號小妖的人給我的，差不多快
      一個月了，他說要找我的話，就用這支手機跟我聯絡，我
      實際沒有在做，是他叫我幫他找人」、「他是用那支（0
      000000000）跟我聯絡，他拿給我的ＮＯＫＩＡ
      手機是他買的」、「是，我們約九點半，我跟小妖說我沒
      有在做，我幫他找就好，我就打電話給丁○○，小妖原本
      是跟我說那是麻醉劑，直到昨天我才知道那是愷他命」、
      「那時我們還沒有成交就被抓了，我把小妖的電話拿給丁○○讓他們自己去聯絡，因為丁○○不認識小妖，所以我
      陪他們一起去」、「（丁○○）他是拿俗稱一板的樣品給
      我，我再拿給小妖，小妖說貨的品質可以，至於他們談的
      價錢我不知道，小妖有說如果他們交易順利，會拿一萬元
      的紅包給我，上次丁○○也是在昨天的查獲地點拿給我，
      那個地方就是在丁○○家的門口，被逮捕時我只是站在現
      場」等情（見同上偵卷四九、五○頁）；及經檢察官聲請
      羈押，經原審法院法官訊問時，被告乙○○又在原審法院
      供稱：「當天（九十二年十二月二十六日）我與丁○○在
      該處等『小妖』來，要把Ｋ他命交給他，之前『小妖』有
      打電話給我說要Ｋ他命，我告訴丁○○這個訊息，由他和
      丙○○去連絡」、「介紹成功的話，丁○○會給我一萬元
      做為報酬」、「二十三日是先看樣品」等語（見原審法院
      聲羈字第七○五號卷宗第五頁）；依據被告乙○○之上開
      供述，除在偵查中其曾辯稱「．．．．．．小妖原本是跟
      我說那是麻醉劑，直到昨天我才知道那是愷他命」等語之
      外，被告乙○○就本案其餘犯情之供述，其內容大致相符
      。而本案既係經由被告乙○○找來「小妖」試用並要購買
      扣案之愷他命之人，其不知「小妖」試用並要購買之毒品
      內容，顯難想像其可從中牽線，被告乙○○此部分辯詞不
      合情理，係卸責之詞，其情甚明（此部分補充理由另如後
      述）。由其上開在偵查中及原審法院之供述，應可印證其
      在臺中市調查站所為之陳述並非係由訊問人員以其他非法
      方法取得；再由原審法院勘驗錄影內容所見被告乙○○確
      有閱覽調查站筆錄並曾請求更正（應係將筆錄內之「健行
      」路改為「建成」路）再為簽名捺印之情（見原審卷二第
      十七、十八頁），亦可確信上開筆錄之文字記載與其供述
      內容並無違背。縱因一時疏忽或錄音設備故障致未錄音，
      對其權益之侵害及所造成之訴訟上防禦之不利益程度，並
      不生重大影響。本院審酌司法警察（官）違背該錄音法定
      程序之主觀意圖、客觀情節、侵害犯罪嫌疑人權益之輕重
      、對犯罪嫌疑人在訴訟上防禦不利益之程度，以及該犯罪
      所生之危害，暨禁止使用該證據對於抑制違法蒐證之效果
      ，及司法警察（官）如依法定程序有無發現該證據之必然
      性等情形，本於人權保障與社會安全之均衡維護精神，依
      比例原則，認定被告乙○○之上開調查站供述仍不因未錄
      音而不具證據能力。又就被告丁○○辯稱：伊於調查站訊
      問時血壓很高，調查員叫伊筆錄簽一簽就可回去部分，經
      核與原審法院勘驗其在調查站應訊之錄音錄影內容不符；
      被告丁○○以此理由辯稱其在調查站應訊之筆錄不具證據
      能力乙情，固無可採。惟就其在調查站應訊有無提及交付
      物品係愷他命部分，經查證人即內政部警政署保三總隊第
      一大隊員警陳南岳、法務調查局臺中市調查站調查員陳三
      郎雖於原審法院審理中證稱：丁○○於調查局詢問時經詢
      問人員確認後，供承扣案之交付物品係愷他命等情，證人
      陳南岳亦於原審法院審理中證稱：筆錄記載「交付麻醉劑
      實為Ｋ他命」一節有向丁○○確認，但不是其問的，當時
      是陳三郎問的，但其有在場等語，證人陳三郎亦於原審法
      院審理中證稱：其支援作筆錄，丁○○有提到是愷他命，
      一開始丁○○說是麻醉劑，但後來才說是愷他命，其再確
      認是何物，丁○○自己才說是愷他命云云。惟經原審法院
      勘驗調查站人員訊問被告丁○○之錄影帶內容結果，就錄
      影帶內錄得聲音中，被告丁○○於應訊問時僅稱交付之物
      品係「麻醉劑」等語，並無供承其交付係愷他命或Ｋ他命
      之錄音內容，而係訊問之人員自行陳述Ｋ他命，上開各情
      有原審法院勘驗筆錄一份在卷可參。則被告魏成吉之調查
      站應訊筆錄有記載：被告之供述係Ｋ他命一節，核與上開
      勘驗結果不符；證人陳南岳、陳三郎於原審所證上開各情
      ，亦無從自錄音錄影內容印證確有其情。按筆錄內所載之
      被告陳述與錄音或錄影之內容不符者，除有前項但書之情
      形外，其不符之部分，不得為證據，刑事訴訟法第一百條
      第一第二項定有明文。則被告丁○○之調查站應訊筆錄就
      上開記載「麻醉劑（實為Ｋ他命）」、「轉交一公斤Ｋ他
      命毒品」部分，本院爰不採為證據，合先敘明。
（二）又「被告以外之人於審判外向法官所為之陳述，得為證據
      」、「被告以外之人於偵查中向檢察官所為之陳述，除顯
      有不可信之情況者外，得為證據」，此於刑事訴訟法第一
      百五十九條之一定有明文。另「被告以外之人於檢察事務
      官、司法警察官或司法警察調查中所為之陳述，與審判中
      不符時，其先前之陳述具有較可信之特別情況，且為證明
      犯罪事實存否所必要者，得為證據」，此於刑事訴訟法第
      一百五十九條之二亦有明文規定。本案被告乙○○、丁○○就關係其他共同被告之供述與證詞部分，其等二人既均
      經原審實施交互詰問而予其他共同被告詰問之機會，而其
      等二人在檢察官偵訊時所為之證詞有經具結且無「顯有不
      可信之情況」，自得採為證據。又就其等二人經檢察官聲
      請羈押經原審法院法官訊問所為之陳述，係於審判外向法
      官所為之陳述，亦得採為證據。另就被告乙○○、丁○○
      在臺中市調查站所為下列採為證據之陳述，雖係在司法警
      察官或司法警察調查中所為之陳述，但既與其等在審判中
      所為之證詞不符，而依下列理由，亦足證其等二人均有為
      脫免罪責而就參與犯罪情節為不實供證之詞，相較於其等
      在臺中市調查站應訊時所為之陳述，係在甫被查獲所為，
      對於犯情之記憶仍屬深刻且無勾串之虞，自堪認定具有較
      可信之特別情況，且為證明犯罪事實存否所必要，本院本
      案爰亦採為證據。
三、本案被告三人雖以上開情詞否認犯罪，第查：
（一）本案經法務部調查局臺中市調查站、內政部警政署保三總
      隊第一大隊刑事組、豐原憲兵隊所組成專案小組成員，於
      上開時、地所查扣之粉末二包，經送鑑驗結果，上開送驗
      粉末一大包及一小包均含第三級第十九項毒品愷他命、第
      四級管制藥品ＤＩＡＺＥＰＡＭ及咖啡因成分，淨重一○
      一三．三公克，包裝重二四．六九公克；純度一○．一一
      ％，純質淨重一○二．四四公克，此情有法務部調查局九
      十三年一月三十日調科壹字第○九三六二四一○三二○號
      檢驗通知書一份在卷可憑（見偵查卷第二七一頁），應堪
      認定。又上開第三級毒品愷他命二包，係由「王瑞興」於
      九十二年十二月二十四日晚間，指派某不詳姓名成年男子
      在臺中縣太平市國軍八○三醫院前面交給被告丙○○，再
      由被告丙○○於於上開時、地以上開方式交給被告丁○○
      ，並由被告丁○○於上開時、地攜至被告乙○○所駕駛車
      牌號碼為五○八○─ＨＰ號之自用小客車上，致被埋伏該
      處之專案小組成員當場查獲，此情亦為被告三人於偵、審
      中所是認，此部分事實亦堪認定。
（二）又本案被告丁○○向被告丙○○收受扣案之第三級毒品愷
      他命二包，係要交給綽號「小妖」之不詳姓名成年男子，
      此係被告丁○○在原審法院審理時，以證人身分所證述之
      事實（見原審卷二第一二五頁）。就此部分，被告三人雖
      否認係為買賣而交付，然查：
（１）本案被告乙○○在臺中市調查站應訊時，已經供述：「專
      案小組所起出之毒品Ｋ他命係丁○○準備交付給我的，大
      約在一個多月前，丁○○向我表示他有Ｋ他命的上手綽號
      阿河的男子可提供Ｋ他命的貨源，請我代為仲介買主，只
      要我仲介Ｋ他命成功，每一公斤可以給我紅包新台幣一萬
      元，剛好我在網咖認識的朋友小妖曾跟我聊到台中市目前
      毒品市場Ｋ他命缺貨，問我是否有認識的朋友在販售Ｋ他
      命，於是我就從中代為仲介小妖與丁○○交易Ｋ他命，小
      妖於今日十二月二十六日晚上十九時許打電話給我，告訴
      我他要一公斤的Ｋ他命，於是我馬上打電話為與丁○○聯
      絡，看丁○○是否有貨，丁○○向我表示有貨並約我在晚
      上二十一時三十分在台中市○○路與立德街口見面，我馬
      上打電話給小妖約定時間及地點，我在晚上二十一時三十
      五分到現場時，丁○○已經到現場，我們一起等候小妖到
      來，沒多久就遭到專案小組逮捕」等語（見偵字第二四七
      九七號偵卷第二一頁）；繼於檢察官偵訊時，先後供、證
      ：「（被調查局查扣的0000000000）是我的名
      字，是和信的門號，都是我在使用」、「（000000
      0000）是一個綽號小妖的人給我的，差不多快一個月
      了，他說要找我的話，就用這支手機跟我聯絡，我實際沒
      有在做，是他叫我幫他找人」、「他是用那支（0000
      000000）跟我聯絡，他拿給我的ＮＯＫＩＡ手機是
      他買的」、「是，我們約九點半，我跟小妖說我沒有在做
      ，我幫他找就好，我就打電話給丁○○，．．．．．．」
      」、「那時我們還沒有成交就被抓了，我把小妖的電話拿
      給丁○○讓他們自己去聯絡，因為丁○○不認識小妖，所
      以我陪他們一起去」、「昨天我將車子開到那邊就下車等
      小妖，丁○○過來直接打開後車門就將東西丟進去，我們
      就等小妖過來」（見同上偵卷第四九、五○頁）、「（九
      十二年十二月二十三日、及二十六日二次所見之詳情？）
      我是於網咖認識小妖約有一年多了，於九十二年十二月初
      時小妖打電話約我出去說的，他有給我一支000000
      0000號專門與他聯絡用的，在北平路與文昌東一街之
      網咖見面，他跟我說要我幫忙問問看是否有人要賣Ｋ，當
      時我並沒有跟他說什麼，因為我並沒有Ｋ，後來我有一天
      前往丁○○家即查獲地，丁○○向我提及說有朋友請他幫
      忙問是否有人要買Ｋ，於是我告訴小妖此情形，小妖就給
      我一個電話號碼要我給丁○○，由他們自己聯絡，二十三
      日當天是小妖打電話給我說要拿樣品，因為他們雙方並沒
      有見過面，所以我與丁○○在二十三日下午電話聯絡後，
      約在下午五點三十分左右到丁○○家門口，由丁○○拿樣
      品給我，我也是當天將小妖的電話給丁○○，而樣品我則
      是走到巷口後交給小妖，小妖拿到樣品後就離開了，到晚
      上八點左右，我有打電話給小妖，他便約我在太原路與山
      西路附近之網咖見面，他就拿三千元給我說是要給我吃紅
      ，該樣品是以夾鏈袋裝著的，裡面的東西與二十六日查獲
      東西相同，二十六日當天是小妖聯絡我要我到丁○○處，
      我有打電話給丁○○，而魏說他們已經聯絡好了，於是我
      便前往該處，我下車後，丁○○便向我的車子走來，丁○○自己就將一包東西放在我車子的右後座，我們就站在那
      裡聊天等小妖前來，因為小妖說會自己來拿貨，結果小妖
      還沒到時就被查獲」（偵字第二四七九七號偵卷第二七八
      、二七九頁，惟就二十三日轉交樣品部分，業經被告乙○○嗣後更正如下所述，並經被告丁○○坦承係其轉交樣品
      ，應以被告丁○○轉交樣品為可採）、「二十三日當天是
      小妖自己去找丁○○，因他們二個本來就認識，小妖拿到
      藥之後有拿給我看說那是禁藥、麻醉劑，我都是跟丁○○
      聯絡，小妖曾打電話給我說他曾跟對方拿到藥，但交易金
      額多少，我就不知情了，二十六日是我先打電話給丁○○
      ，後來丁○○打電話給我要我過去」（見同上偵卷第三○
      四頁）；另其於檢察官聲請羈押經原審法院訊問時，亦供
      述：「當天（九十二年十二月二十六日）我與丁○○在該
      處等『小妖』來，要把Ｋ他命交給他，之前『小妖』有打
      電話給我說要Ｋ他命，我告訴丁○○這個訊息，由他和丙○○去連絡」、「介紹成功的話，丁○○會給我一萬元做
      為報酬」、「二十三日是先看樣品」等語（見原審法院聲
      羈卷宗第五頁）。由被告乙○○之上開供述與偵訊證詞，
      本案被告丁○○向被告丙○○所收受扣案之第三級毒品愷
      他命二包，係基於已有之買賣約定，要交給綽號「小妖」
      之不詳姓名成年男子以完成交易，且「小妖」亦已於九十
      二年十二月二十三日試用第三級毒品愷他命之樣品，此情
      甚為明顯。
（２）又本案被告丁○○除於臺中市調查站應訊時，供稱：「賴
      董（即被告丙○○）要我在麵攤那邊將毒品交給【阿波】
      （即被告乙○○原名黃清波時之綽號）」、「晚上六點多
      打電話給我，要我在家裡等，說九點半交貨」、「他跟我
      說（報酬）一萬元」等語（見原審卷二第三八、三九頁之
      譯文）之外；其於檢察官偵訊時，亦曾供稱：「是，（0
      000000000門號）那支門號是我的名字申請的，
      也是我在使用」、「（昨天約六點的時候，賴董是否與你
      聯絡？）是，六點多他打電話給我，說他有麻醉劑，跟人
      家約九點半要在我家門口要買，叫我拿給乙○○，我就放
      到他車上」、「（你是否於十二月二十三日的時候也有拿
      一公斤的麻醉劑給乙○○？）不是，是拿一個樣板，二十
      六日的時候他才說要」、「（昨晚丙○○何時何地將一公
      斤的麻醉劑交給你？）九點三十五分的時候，在立德街口
      與建成路口，我在那邊跟他（拿）麻醉劑，九點四十五分
      的時候乙○○過來，我就走了大約一百公尺的距離到了乙○○的車子，就打開後車門將麻醉劑放進去」、「乙○○
      說有個人要來拿，我們在那邊等的時候，調查局的人就過
      來了」、「（你幫人家送東西，有何好處？）他是說會拿
      一萬元給我吃紅，我昨天缺錢，就跟他說先拿一萬元給我
      吃紅」、「（昨晚約五點的時候，是否你主動打電話給丙○○？）是。我跟他說二十三日的樣板人家已經要了，就
      約在我家交易，份量是一公斤，交易地點約在立德街一六
      一巷口，我走過去不到十分鐘就被抓了，人家也還沒有過
      來拿」等情（偵字第二四七九七號偵卷第五一、五二頁）
      ；復於檢察官聲請羈押經原審法院訊問時，供稱：「九十
      二年十二月二十三日丙○○有先拿Ｋ他命的樣品，要我轉
      交乙○○，黃說是別人要買，要看樣品」、「．．．我是
      受丙○○之託，將Ｋ他命轉交給乙○○」、「丙○○會給
      我一萬元作報酬，就只幫他這一次而已」、「我們在該處
      等人來拿，但不知交給誰」等語（見原審法院聲羈卷宗）
      。依據本案被告丁○○之上開供述，本案被告丁○○向被
      告丙○○所收受扣案之第三級毒品愷他命二包，確係基於
      已有之買賣約定，要交給綽號「小妖」之不詳姓名成年男
      子以完成交易，此情亦甚為明確。
（３）且本案所查扣之第三級毒品愷他命二包其純質淨重共達一
      ○二．四四公克，交易價格並非少數。依據被告乙○○、
      丁○○所供上情，「王瑞興」與綽號「小妖」之不詳姓名
      成年男子並不認識，尚難想像「王瑞興」有無償轉讓上開
      第三級毒品愷他命給「小妖」之動機。本案被告三人自被
      查獲迄今，尚無法確定「小妖」之確切姓名年籍資料，更
      難想像其等有向「王瑞興」收取扣案之第三級毒品愷他命
      二包無端交給「小妖」之理由。故雖因被告之拒絕供述，
      及因「小妖」、「王瑞興」未被查獲，以致無法向其等查
      證約定之交易價格，但此確係第三級毒品愷他命之買賣交
      易，事證甚為明顯。被告三人辯稱此非第三級毒品愷他命
      之買賣交易云云，均非可信。
（三）本案被告乙○○雖以上開情詞否認犯罪，惟依據本案被告
      乙○○在臺中市調查站應訊時、及在檢察官偵訊、以及檢
      察官聲請羈押經原審法院訊問時所為之陳述與證詞，綽號
      「小妖」之男子與被告丁○○、丙○○原不認識，被告乙○○係於前開時間因為被告丁○○之告知，得知被告丙○○有愷他命之來源管道，且知其等有販賣他人之意並允以
      找來買主買受一公斤愷他命可分得一萬元之酬勞，又因得
      知「小妖」有意購買，乃為圖得上開一萬元之利益，而為
      本案上開犯行，且「小妖」在九十二年十二月二十三日晚
      上向被告丁○○拿取愷他命樣品試用，確認上開樣品確含
      有其所要求之愷他命成分之後，亦確有於上開時、地交付
      三千元給被告乙○○，做為被告乙○○居間仲介之報酬，
      又於九十二年十二月二十六日晚上，被告乙○○亦係為與
      被告丁○○共同完成扣案第三級毒品愷他命二包之交易，
      而與被告丁○○在被查獲地點一起等候「小妖」前來，其
      供述與證述之語意均甚明確。而「大象麻醉劑」並非第三
      級毒品愷他命之日常用語，如綽號「小妖」之男子有意購
      買第三級毒品愷他命，豈有可能向被告乙○○表示其要購
      買「大象麻醉劑」？又無論被告丁○○或被告丙○○既有
      意要販賣第三級毒品愷他命，被告丁○○又允付報酬請被
      告乙○○尋找購買之人，衡情其等豈有不直接向被告乙○○明白告知販賣之物品，而飾稱此係連被告乙○○尚且不
      知為何物之「大象麻醉劑」之可能？被告乙○○就上開犯
      情嗣後翻異之詞，尚難採信。本案被告乙○○既係因為被
      告丁○○允諾每賣出一公斤愷他命可分得一萬元之報酬之
      動機而找來「小妖」要購買第三級毒品愷他命，其有與被
      告丁○○等人共同販賣第三級毒品愷他命之犯意聯絡及行
      為分擔，事證甚明。又本案被告丁○○於偵查中，均具結
      證述係將扣案之第三級毒品愷他命二包交給被告乙○○，
      且均未證述有因女兒將嫁，而要向被告乙○○借車而約其
      前來商議之情（見二四七九七號偵卷第二八七、三○三頁
      ）。如因有女兒將嫁，而要向被告乙○○借車，於電話中
      商議即可，何需要請被告乙○○於夜間前來商議？被告乙○○辯稱此情，及被告丁○○嗣於原審改證此情，均非可
      信。
（四）本案被告丁○○之上開犯行，除據其於臺中市調查站應訊
      時，供稱：「賴董（即被告丙○○）要我在麵攤那邊將毒
      品交給【阿波】（即被告乙○○原名黃清波時之綽號）」
      、「晚上六點多打電話給我，要我在家裡等，說九點半交
      貨」、「他跟我說（報酬）一萬元」等語（見原審卷二第
      三八、三九頁之譯文），及於檢察官偵訊時，供稱：「是
      ，（0000000000門號）那支門號是我的名字申
      請的，也是我在使用」、「（昨天約六點的時候，賴董是
      否與你聯絡？）是，六點多他打電話給我，說他有麻醉劑
      ，跟人家約九點半要在我家門口要買，叫我拿給乙○○，
      我就放到他車上」、「（你是否於十二月二十三日的時候
      也有拿一公斤的麻醉劑給乙○○？）不是，是拿一個樣板
      ，二十六日的時候他才說要」、「（昨晚丙○○何時何地
      將一公斤的麻醉劑交給你？）九點三十五分的時候，在立
      德街口與建成路口，我在那邊跟他（拿）麻醉劑，九點四
      十五分的時候乙○○過來，我就走了大約一百公尺的距離
      到了乙○○的車子，就打開後車門將麻醉劑放進去」、「
      乙○○說有個人要來拿，我們在那邊等的時候，調查局的
      人就過來了」、「（你幫人家送東西，有何好處？）他是
      說會拿一萬元給我吃紅，我昨天缺錢，就跟他說先拿一萬
      元給我吃紅」、「（昨晚約五點的時候，是否你主動打電
      話給丙○○？）是。我跟他說二十三日的樣板人家已經要
      了，就約在我家交易，份量是一公斤，交易地點約在立德
      街一六一巷口，我走過去不到十分鐘就被抓了，人家也還
      沒有過來拿」等情（偵字第二四七九七號偵卷第五一、五
      二頁），以及於檢察官聲請羈押經原審法院訊問時，供稱
      ：「九十二年十二月二十三日丙○○有先拿Ｋ他命的樣品
      ，要我轉交乙○○，黃說是別人要買，要看樣品」、「
      ．．．我是受丙○○之託，將Ｋ他命轉交給乙○○」、「
      丙○○會給我一萬元作報酬，就只幫他這一次而已」、「
      我們在該處等人來拿，但不知交給誰」等語（見原審法院
      聲羈卷宗）之外，並有被告乙○○之上開供述與證詞可資
      佐證。雖被告丁○○否認知悉交付之樣品及查扣之愷他命
      二包係屬第三級毒品愷他命，並就扣案之一萬元辯稱此係
      要嫁女兒所收之禮金。惟本案被告乙○○係因被告丁○○
      之告知，而找來「小妖」要購買第三級毒品愷他命，其理
      由已如上述。本案被告乙○○既已知要交易之毒品，則向
      被告乙○○告知其情之被告丁○○，豈有反而不知要交易
      之毒品之理？如依據被告丁○○辯解，其不知犯情且未參
      與犯罪，則被告丙○○又何需支付一萬元之代價而將樣品
      及扣案之第三級毒品愷他命二包均交給被告丁○○？被告
      丁○○所辯不合情理，殊難採信。至就扣案之一萬元部分
      ，被告丁○○雖辯稱：丙○○交付之一萬元係伊女出嫁之
      禮金等語，被告丙○○亦執此為辯；但此與被告丁○○於
      臺中市調查站、上開偵訊、及於檢察官聲請羈押經原審法
      院訊問時，所供證上情均有未合。如被告丙○○所交付之
      一萬元係被告丁○○有女出嫁所包之禮金，被告丁○○於
      當日收受即被逮捕，對此禮金之收受豈有可能遺忘，致於
      同日在臺中市調查站應訊時，及於翌日在檢察官及原審法
      院訊問時，均供稱此係共同販賣第三級毒品愷他命經由被
      告丙○○所交付之之報酬？被告丙○○於原審法院審理中
      雖稱：這包紅包是伊與不詳姓名自稱「王根」之人合包，
      每人以人民幣一千二百元，二個人共二千四百元，折算約
      新台幣一萬餘元，因此當天交付一包東西及一包一萬元紅
      包給丁○○云云；但被告丁○○於原審法院審理中則供稱
      ：丙○○有拿一包紅包給伊，是他一人包給伊的等語，可
      見被告丙○○、丁○○二人就其等所稱之一萬元紅包，究
      係被告丙○○一人所包，抑或係被告丙○○與「王根」所
      合包，二人所供即有歧異。被告丁○○、丙○○就此部分
      所為之辯解與原審證詞，均難認係屬真實。
（五）本案被告丙○○雖又辯稱：「王瑞興」係於九十二年十二
      月二十四日打電話給伊，請伊前往臺中縣太平市國軍八○
      三醫院前取一包「雞肉」代為轉交給被告丁○○，伊依約
      前往取得該包物品，當時該包物品是用報紙及塑膠包裹，
      從外觀並無法看出為何物，交付該包物品之不詳姓名之人
      表示被告丁○○會主動聯絡，伊乃將該包物品一直放在車
      上，等待被告丁○○聯絡，直到二十六日晚上，被告丁○○打電話給伊，要伊在當晚九時將「王瑞興」交給之物品
      攜至臺中市○○路、立德街口交給被告丁○○，伊才於當
      晚九時攜帶該包物品前往交付等語。惟「王瑞興」若要將
      扣案之第三級毒品愷他命二包交給被告丁○○，其與被告
      丁○○直接聯繫並囑咐上開不詳姓名之成年男子直接交給
      被告丁○○即可，何需費事透過不相關之他人轉交？而被
      告丙○○如僅係受託代為轉交，其於九十二年十二月二十
      四日收受之後，即可逕與被告丁○○聯繫，豈有可能將其
      被告知係「雞肉」之物品，放於車上二日？被告丙○○此
      部分所辯不合情理，不足採信，其理由甚為明顯。再者，
      被告丙○○雖又辯稱：伊先前交付丁○○之物品係「海水
      素」樣品，且嗣後交付給丁○○而被查獲之物品係「雞肉
      」，伊並不知是何物品等語；被告乙○○亦辯稱並證稱：
      伊只是介紹「小妖」購買「大象麻醉劑」云云；被告丁○○亦以前開情詞辯稱事先不知上開要交易之物品係第三級
      毒品愷他命。惟被告丁○○確係於九十二年十二月二十三
      日晚上將被告丙○○交付之樣品交給「小妖」試用，業據
      被告丁○○於偵、審中證述明確。被告丙○○事先交付給
      被告丁○○之樣品如係「海水素」，「小妖」豈有可能誤
      認係第三級毒品愷他命，而決定購買？如「小妖」是要購
      買「大象麻醉劑」，被告丙○○又如何會將「海水素」交
      給被告丁○○做為樣品？另被告丁○○自承其係從事麵攤
      生意，並非從事水產養殖、畜牧打獵之相關行業，就從事
      麵攤生意而言，顯與所謂之「海水素」、「大象麻醉劑」
      無關，倘被告丙○○有意從事所謂「海水素」相關生意，
      而被告乙○○有意介紹「大象麻醉劑」買賣，其等豈會委
      諸從事麵攤生意之被告丁○○介紹處理？且依據本案被告
      乙○○之上開供述與證詞，其係自被告丁○○處得知有購
      買第三級毒品愷他命之管道，又因「小妖」曾告知其正在
      尋找販賣第三級毒品愷他命之賣主，才逐步促成本案上開
      第三級毒品愷他命之買賣約定。而就「小妖」係被告乙○○所引介乙情，亦為被告丁○○、丙○○所不否認。則若
      非被告乙○○、丁○○事先均已知悉「小妖」所要購買之
      物係第三級毒品愷他命，且知被告丙○○所要販賣之物係
      第三級毒品愷他命，其等如何實行本案上開犯行？再者，
      本案扣案之第三級毒品愷他命二包係由「王瑞興」囑咐不
      詳姓名之成年男子交給被告丙○○，此係被告丙○○所是
      認之事實。如被告乙○○、丁○○二人與「王瑞興」認識
      ，並要與「王瑞興」共同販賣第三級毒品愷他命，則「王
      瑞興」囑咐上開不詳姓名之成年男子直接將扣案之第三級
      毒品愷他命二包交給被告乙○○、丁○○即可，何需透過
      被告丙○○轉交？足證被告乙○○、丁○○二人於偵、審
      中供證其等並不認識「王瑞興」，係由被告丙○○與「王
      瑞興」聯繫乙情，應屬可信。又「王瑞興」將扣案之第三
      級毒品愷他命二包交給被告丙○○賣出，向「小妖」收取
      買賣價金者雖為被告乙○○、丁○○，但最後須負責將買
      賣價金交給「王瑞興」之人，自係被告丙○○無疑。在此
      情形，「王瑞興」豈有可能向被告丙○○告知扣案之第三
      級毒品愷他命二包係「雞肉」？若非被告丙○○確知犯情
      並參與共同販賣，「王瑞興」要無囑咐上開不詳姓名之成
      年男子將扣案之第三級毒品愷他命二包交給被告丙○○以
      進行毒品買賣之理。本案被告丙○○以上開情詞辯稱其不
      知要賣給「小妖」之物係第三級毒品愷他命云云，顯悖離
      常情，不足採信。至於證人賴肆村雖於原審法院審理中證
      稱：其開車載丙○○去建成路，其專心開車，沒聽到丙○○在電話中談論之內容，十二月二十六日開車去麵攤附近
      ，丙○○表示是要拿紅包給人，請其搭載過去，其注意開
      車，沒注意丙○○做什麼，只知道有一人上車，但不知何
      人，上車後談論內容其沒有注意等語，就其駕車搭載被告
      丙○○之事，固與事實相符而堪採信，但就其證稱「丙○○表示是要拿紅包給人」部分，因與上開事證不合，尚不
      足為有利被告丁○○及丙○○之認定。
（六）按愷他命係用於人、畜之麻醉劑，具有肌肉鬆弛作用，服
      用者有噁心、嘔吐、複視、視覺模糊、視覺影像扭曲、暫
      發性失憶及身體平衡感消失等症狀，嚴重時會有運動功能
      受損、高血壓甚致呼吸作用受到抑制而致死，業經行政院
      於九十一年一月二十三日以院臺法字第○九一○○○一六
      ○五號函公告為修正前毒品危害防制條例第二條所列之第
      三級毒品。本案雖因共犯「王瑞興」未被查獲，無法查知
      其販入扣案第三級毒品愷他命之價格，但由本案上開犯罪
      事實，堪認綽號「小妖」與「王瑞興」並不認識，「王瑞
      興」不可能會有將扣案上開第三級毒品愷他命無償轉讓給
      「小妖」之動機。尤其依據被告乙○○、丁○○之供述，
      其等亦應會因參與犯罪而分得一萬元（被告丙○○亦曾為
      相同供述），以販賣第三級毒品罪處罰之重，及政府查緝
      毒品交易嚴厲之情形，若非確有買賣價差可得，「王瑞興
      」要無願付上開代價而將扣案之第三級毒品愷他命經由被
      告三人無償讓與其不認識之「小妖」之理。是本案雖因被
      告三人不願供述約定之買賣價格，而「王瑞興」、「小妖
      」亦未被查獲，無法得知上情及「王瑞興」之販入價格，
      故無法計算買賣價差，但被告三人及「王瑞興」與上開不
      詳姓名之成年男子就本案上開約定之第三級毒品愷他命買
      賣交易，確有營利之意圖，如有實際成交，亦有買賣價差
      可得，此部分應屬合理可信之認定。被告三人辯稱無此營
      利意圖及此部分不能證明云云，均非可信。
（七）復據被告丁○○於偵查中就九十二年十月二十三日交付樣
      品給「小妖」部分，證稱：「之後十月二十三日丙○○先
      將一個白色小包拿給我，後來乙○○打電話給我說小妖要
      到我的麵店跟丙○○拿那個小包包，後來是小妖自己來拿
      的，我就將小包包交給小妖」等語（見同上偵卷第三○三
      頁）明確。本案被告三人之上開犯行，復有其等各自供述
      為其等所有並供上開聯絡使用之行動電話三具扣案可資佐
      證，並有雙向通聯紀錄在卷可據，事證明確，被告三人之
      犯行均堪認定。
四、愷他命係修正前（後）毒品危害防制條例第二條第一項第三
    款所規定之第三級毒品，不得非法販賣。又毒品危害防制條
    例業經總統於九十二年七月九日，以華總一義字第○九二○○一二一九三○號令修正公布，並自九十三年一月九日施行
    ；修正前後關於販賣第三級毒品之犯行，於修正前後毒品危
    害防制條例第四條第三項所規定之犯罪構成要件及刑罰均無
    變更，亦均同規定有未遂犯之處罰規定；是現行毒品危害防
    制條例就此部分之規定，並無較有利於被告三人之情形，則
    依據刑法第二條第一項前段之規定，被告三人所為，均係犯
    修正前毒品危害防制條例第四條第五項、第三項之販賣第三
    級毒品未遂罪。至於被告丙○○向「王瑞興」所指派之不詳
    姓名成年男子收受扣案之第三級毒品愷他命二包交給丁○○
    ，係基於與「王瑞興」、上開不詳姓名成年男子、丙○○、
    乙○○共同販賣上開第三級毒品愷他命之犯意而持有上開第
    三級毒品愷他命之行為，不另論以運輸第三級毒品罪。又就
    上開販賣第三級毒品愷他命未遂罪之犯行，被告三人與「王
    瑞興」及上開不詳姓名成年男子之間，有犯意聯絡，被告三
    人並已實際參與此部分犯行之實行，均為共同正犯。被告丙○○利用不知情之賴肆村載其交付毒品以遂行其販賣毒品之
    犯行部分，則為間接正犯。另被告三人販賣第三級毒品愷他
    命之犯行既屬未遂，應依刑法第二十五條第二項之規定減輕
    其刑。又修正前毒品危害防制條例第十八條第一項前段規定
    「查獲之毒品及專供製造或施用毒品之器具，不問屬於犯人
    與否，均沒收銷燬之」，此與現行毒品危害防制條例第十八
    條第一項前段規定「查獲之第一、二級毒品及專供製造或施
    用第一、二級毒品之器具，不問屬於犯人與否，均沒收銷燬
    之；查獲之第三、四級毒品及製造或施用毒品之器具，無正
    當理由而擅自持有者，均沒入銷燬之」不同。本案被告三人
    上開販賣第三級毒品愷他命未遂之犯行，既應依修正前毒品
    危害防制條例第四條第五項、第三項之販賣第三級毒品未遂
    罪論處，則扣案之愷他命二包（淨重一○一三．三公克，包
    裝重二四．六九公克；純度一○．一一％，純質淨重一○二
    ．四四公克）即應依據修正前毒品危害防制條例第十八條第
    一項前段之規定宣告沒收銷燬之（扣案之包裝袋縱有防止毒
    品裸露、逸出、防潮、便於攜帶等功用，但包裝上所沾染之
    第三級毒品愷他命縱經鑑定單位洗滌亦無從析離，應併予宣
    告沒收銷燬）。門號0000000000號行動電話、門
    號0000000000號行動電話、門號0000000
    000號行動電話各一具分係被告三人所有，且係用以聯絡
    本案販賣毒品事宜之用，為供犯罪所用之物且係被告等人所
    有，均應依修正前毒品危害防制條例第十九條第一項規定沒
    收之。至於上開被告等人所有之行動電話門號ＳＩＭ卡，其
    所有權仍屬於行動通訊業者，申請登記人僅取得使用權，故
    該等門號ＳＩＭ卡縱經被告等人用於聯絡販賣毒品之用，但
    因修正前毒品危害防制條例第十九條第一項有關沒收之規定
    ，並無如同條例第十八條第一項所定「不問屬於犯人與否，
    沒收之」之明文，應屬相對沒收主義之立法，其應沒收之物
    ，應以屬被告所有者為限（最高法院九十三年度臺上字第四
    六二、一二一八、三二六三號判決參照），本院即無予以宣
    告沒收之餘地。扣案之一萬元係被告丁○○參與本案販賣第
    三級毒品之所得，亦應依修正前毒品危害防制條例第十九條
    第一項之規定宣告沒收之。被告乙○○因介紹「小妖」購買
    本案毒品，而「吃紅」三千元一節，業據被告乙○○於原審
    九十二年十二月二十七日羈押訊問時供承明確，此部分仍屬
    被告乙○○因犯販賣第三級毒品未遂罪所得之財物，雖未扣
    案，仍應依修正前毒品危害防制條例第十九條第一項之規定
    宣告沒收之，如全部或一部不能沒收時，被告丙○○丁○○
    既與被告乙○○係屬上開犯行之共同正犯，即應連帶以其等
    之財產抵償之。至於被告丙○○、乙○○於偵查中及原審訊
    問時雖有供稱事後可得款一萬元，但其等既因事跡敗露販賣
    未果而均未能取得一萬元，縱有此約定，惟尚非被告等人販
    賣毒品所得之財物，自無從依據修正前毒品危害防制條例第
    十九條第一項之規定宣告沒收或以其等財產抵償之，此部分
    應併予敘明。
五、原審判決對被告三人所犯予以論罪科刑，固屬有見，惟原判
    決未及適用現行刑法第二條第一項前段之規定，故依現行毒
    品危害防制條例第四條第六項、第三項之規定對被告三人處
    罰，且依現行毒品危害防制條例第十九條第一項、刑法第三
    十八條第一項第二款之規定，分別對扣案行動電話、販賣第
    三級毒品所得、扣案之第三級毒品分別為沒收之宣告，以上
    尚有未合。另原判決於犯罪事實欄記載「由有幫助販賣犯意
    之乙○○居中聯繫【小妖】」，但主文及理由欄均認定被告
    乙○○係共同正犯，此部分亦有事實認定與主文、理由不符
    之矛盾。此外，原判決將扣案之行動電話晶片（即ＳＩＭ卡
    ）併予宣告沒收，另將扣案第三級毒品之包裝重誤載為○．
    四六公克或○．四六九公克，以上亦均有違誤。再者，本案
    被告三人就上開犯行既為共同正犯，則被告丁○○與乙○○
    各所收取之報酬一萬元、三千元，即為被告等人共同販賣第
    三級毒品所得之財物，應對被告三人一併諭知沒收，不能沒
    收部分亦應連帶追繳，原審判決誤僅對被告丁○○諭知該一
    萬元予以沒收，對被告乙○○諭知該三千元予以沒收，此部
    分亦難認妥適。是本案被告三人以上開情詞上訴否認犯罪，
    其等三人之上訴雖均無理由，但原判決既有上開可議之處，
    仍屬無可維持，自應由本院將原判決予以撤銷改判。爰審酌
    被告三人之品行，及其等共同販賣第三級毒品之數量非少、
    對國民健康所生潛在危害不輕、但尚未出售得逞、並未造成
    實害，以及其等參與犯罪分工情節、各自犯後態度等一切犯
    罪情狀，各量處如主文第二項所示之刑。扣案之第三級毒品
    愷他命二包（淨重一○一三．三公克、包裝重二四．六九公
    克，純度百分之一○．一一、純質淨重一○二．四四公克）
    應宣告沒收銷燬之；扣案之門號0000000000號行
    動電話、門號0000000000號行動電話、門號00
    00000000號行動電話各壹具、以及新台幣一萬元，
    均依法宣告沒收；至於未扣案之販賣第三級毒品所得新台幣
    三仟元亦宣告沒收，如全部或一部不能沒收，應以被告三人
    之財產連帶抵償之。
六、據上論斷，應依刑事訴訟法第三百六十九條第一項前段、第
    三百六十四條、第二百九十九條第一項前段，修正前毒品危
    害防制條例第四條第五項、第三項、第十八條第一項前段、
    第十九條第一項，刑法第二條第一項前段、第十一條前段、
    第二十八條、第二十五條第二項，判決如主文。
本案經檢察官甲○到庭執行職務。
中    華    民    國    97    年    2     月    20    日
            刑事第三庭   審判長法  官   王  增  瑜
                               法  官   梁  堯  銘
                               法  官   廖  柏  基
上列正本證明與原本無異。
如不服本判決應於收受送達後十日內向本院提出上訴書狀，其未
敘述上訴之理由者並得於提起上訴後十日內向本院補提理由書（
均須按他造當事人之人數附繕本）。
                               書記官   王  麗  英
中    華    民    國    97    年    2     月    20    日
附錄論罪法條：
修正前毒品危害防制條例第四條第三、五項：
三、製造、運輸、販賣第三級毒品者，處五年以上有期徒刑，得
    併科新臺幣五百萬元以下罰金。
五、前四項之未遂犯罰之。


司法院資訊處製作；財團法人民間司法改革基金會備份。
